【裁判字號】    90,上易,642
【裁判日期】    900605
【裁判案由】    侵占
【裁判全文】
臺灣高等法院臺南分院刑事判決          九十年度上易字第六四二號          Ｃ
      上  訴  人  臺灣雲林地方法院檢察署檢察官
      被      告  乙  ○  ○
右上訴人因被告侵占案件，不服臺灣雲林地方法院八十九年度易字第四六二號中華民
國九十年二月二十七日第一審判決（起訴案號：臺灣雲林地方法院檢察署八十九年度
偵字第一三三五號），提起上訴，本院判決如左：
      主      文
原判決撤銷。
乙○○連續意圖為自己不法之所有，而侵占自己持有他人之物，處有期徒刑月，如
易科罰金，以佰元折算壹日。
      事      實
一、乙○○與甲○○之夫係朋友關係，因甲○○之夫驟然過世，乙○○藉由代甲○○
    處理聘僱砂石車司機及代為保管聘僱之司機應繳交予甲○○之運費等款項之機會
    ，基於意圖為自己不法所有之概括犯意，於民國八十八年三、四月間，連續將為
    甲○○聘僱之司機所賺取而應繳交與甲○○之運費等款項，侵占入己，侵占之款
    項共計新台幣二萬一千零五十七元。嗣經甲○○發現，屢經催討仍未清償。
二、案經甲○○訴請臺灣雲林地方法院檢察署檢察官偵查起訴。
      理      由
一、被告乙○○於本院調查及審理時未到庭，惟右揭犯罪事實，業據被告於偵查中及
    原審法院審理時均供認不諱，核與告訴人甲○○指述之情節相符，並有乙○○所
    簽收之估價單等在卷可稽（見原審卷第二十一頁至第二十三頁），是被告前揭自
    白，核與事實相符，應堪採信。本件事證明確，被告犯行洵堪認定。
二、核被告所為，係犯刑法第三百三十五條第一項之侵占罪。被告先後多次犯行，時
    間緊接，犯罪之構成要件相同，顯係基於概括之犯意為之，應依連續犯規定論以
    一罪並加重其刑。
三、原審以被告罪證明確，予以論罪科刑，固非無見，惟查被告犯罪後態度不佳，雖
    曾與被害人和解，然於法院判決後即拒不履行亦不清償欠款，乃原審以被告犯後
    態度良好對之宣告緩刑，即與事實不符，檢察官上訴意旨，即執此指摘原判決不
    當，為有理由，自應由本院予以撤銷改判，爰審酌被告不思正途獲取報酬，竟趁
    其代他人處理事務之便，侵占其所收取之款項，其心態顯有未當，其犯罪之手段
    、所侵占之金額及其犯後之態度等一切情狀，量處如主文第二項所示之刑，並諭
    知易科罰金之折算標準。
四、又按刑法第四十一條：「犯最重本刑為三年以下有期徒刑之罪，而受六月以下有
    期徒刑或拘役之宣告，因身體、教育、職業或家庭之關係，執行顯有困難者，得
    以一元以上三元以下折算一日，易科罰金」，已於九十年一月十日經總統公布修
    正為第四十一條第一項：「犯最重本刑為五年以下有期徒刑之罪，而受六月以下
    有期徒刑或拘役之宣告，因身體、教育、職業或家庭之關係或其他正當事由，執
    行顯有困難者，得以一元以上三元以下折算一日，易科罰金」，於同年月十二日
    生效。本件被告犯罪日期在前述法律修正前，犯罪後法律變更，比較新舊法，以
    新法對被告有利，自應適用新法即修正後之刑法第四十一條第一項前段之規定，
    諭知易科罰金之折算標準，併此敘明。
五、被告乙○○經合法傳喚，無正當理由不到庭，爰不待其陳述逕行判決。
據上論斷，應依刑事訴訟法第三百六十九條第一項前段、第三百六十四條、第二百九
十九條第一項前段、第三百七十一條、刑法第二條第一項前段、第五十六條、第三百
三十五條第一項、修正後刑法第四十一條第一項前段，罰金罰鍰提高標準條例第一條
前段、第二項，判決如主文。
本案經檢察官許仲瑩到庭執行職務。
中    華    民    國      九十      年      六      月      五          日
                                  臺灣高等法院臺南分院刑事第六庭
                                      審判長法官  楊    明    章
                                            法官  顏    基    典
                                            法官  徐    宏    志
右正本證明與原本無異。
不得上訴。
                                      法院書記官  李    梅    菊
中    華    民    國      九十      年      六      月     七           日
附錄法條：
刑法第三百三十五條：意圖為自己或第三人不法之所有，而侵占自己持有他人之物者
                    ，處五年以下有期徒刑、拘役或科或併科一千元以下罰金。
                    前項之未遂犯罪之。


司法院資訊處製作；財團法人民間司法改革基金會備份。
